臺灣高等法院刑事判決　　　　　　　　96年度上訴字第3445號
上　訴　人
即　被　告　甲○○
上列上訴人因偽造文書案件，不服臺灣板橋地方法院96年度訴字
第577 號，中華民國96年5月4日第一審判決（起訴案號：臺灣板
橋地方法院檢察署95年度偵字第26311 號），提起上訴，本院依
簡式審判程序判決如下：
    主  文
原判決撤銷。
甲○○共同公務員明知為不實之事項，而登載於職務上所掌之公
文書，足以生損害於公眾，累犯，處有期徒刑拾月。減為有期徒
刑伍月。
扣案象棋壹副、骰子顆、賭資新臺幣貳仟柒佰元，均沒收之。
    事  實
一、甲○○曾於民國八十三年三月間因違反肅清煙毒條例案件，
    經原審法院以八十三年度訴字第五二六號判決判處有期徒刑
    三年六月確定，執行至八十四年十二月二十九日縮短刑期假
    釋出監，又於假釋期間內之八十六年一月間，再因違反肅清
    煙毒條例案件，經原審法院以八十六年訴字第七八三號判決
    判處有期徒刑三年八月確定，上揭假釋並經撤銷，接續執行
    至九十二年十一月八日縮刑期滿執行完畢。緣呂志鴻、楊士
    誼、吳志偉（原審均另行審結）均係臺北縣政府警察局三重
    分局慈福派出所員警，負有刑事偵防、維護公共秩序與確保
    社會安寧之任務，為依法令從事公務之人員。呂志鴻於九十
    四年十二月間負責轄區臺北縣三重市碧華公園之巡邏勤務，
    因該公園內經常有人聚集賭博，屢遭檢舉，呂志鴻深感績效
    壓力，惟始終無力加以掃蕩，乃基於公務登載不實之犯意於
    九十四年十二月二十三日某時，在臺北縣三重市碧華公園內
    ，以新臺幣（下同）一萬五千元之代價，向有犯意聯絡真實
    姓名年籍不詳綽號「老大」之男子，要求找人充當人頭，製
    造假賭博案件供員警查緝以充績效，「老大」將原委告知有
    犯意聯絡，真實姓名年籍不詳綽號「巫婆」之男子，由巫婆
    出面幫忙尋找人頭以製造假案，「巫婆」即於同日前往臺北
    縣三重市信義公園內尋找在公園內遊蕩有犯意聯絡之甲○○
    、王郁粟、李進財（後二人原審另行審結）作為製造假案件
    之「人頭」，「巫婆」並以每人五千元之代價作為「人頭」
    費用，且允諾代繳遭法院判決後之罰金，三人同意假扮賭徒
    後，「巫婆」又提供象棋一副、骰子三顆、賭資二千七百元
    做為員警查扣之證物，謀議既定甲○○、王郁粟、李進財三
    人乃依「巫婆」之指示，於同年十二月二十四日上午十一時
    許至臺北縣三重市碧華公園內假扮賭博以等候員警之查緝；
    而呂志鴻先於九十四年十二月二十三日晚間（起訴書誤載為
    十一月二十三日），向當時不知情之三重分局慈福派出所副
    所長梁木榕表示，自己翌日（即二十四日）將輪休需返回南
    部老家，請求派同所之員警楊士誼、吳志偉前往碧華公園內
    查緝賭博，梁木榕乃要求不知情之該所員警曾耀德，將二十
    四日之班表，更改為楊士誼、吳志偉，並派往執行「雷霆掃
    黑專案」之查緝賭博任務，呂志鴻獲梁木榕允諾後即向吳志
    偉及楊士誼表明翌日有一「已經安排好的」賭博案件，可在
    翌日中午十二時前往查緝應能順利查獲，取得績效，吳志偉
    、楊士誼經呂志鴻之告知後，雖知案件造假，惟礙於班表已
    更改，與呂志鴻基於公務登載不實之犯意聯絡，於同年十二
    月二十四日（起訴書誤載為二十五日）中午十二時許一同前
    往三重市碧華公園內查緝賭博，二人至碧華公園內，果見甲
    ○○、王郁粟、李進財等人坐於涼亭內，桌上有象棋、骰子
    、二千七百元，且甲○○三人見員警到來並未逃跑，均安坐
    等候警員查緝，吳志偉、楊士誼雖明知案件係造假，仍當場
    以賭博罪名逮捕甲○○三人，並帶回慈福派出所，對甲○○
    三人以賭博案件之被告偵詢，且將甲○○三人，在上址與一
    另不詳人士以象棋賭博及查扣上揭賭具、賭資等不實之事項
    ，登載在職務上所掌管之「調查筆錄」、「扣押物品目錄表
    」、「搜索扣押筆錄」等公文書（見臺灣板橋地方法院檢察
    署九十五年度偵字第五五二四號全卷），再將上揭公文書移
    送臺北縣政府警察局三重分局偵查隊偵辦而行使（人犯未隨
    案移送），足生損害於警員執行職務之正確、誠信及公正性
    。
二、臺灣板橋地方法院檢察署檢察官主動檢舉並發交法務部調查
    局臺北縣調查站（下稱調查局）調查後，偵查起訴。
    理  由
一、訊據被告甲○○坦承上揭製造假案之公務登載不實之犯行，
    核與同案被告王郁粟、李進財於調查局、偵查中之供述，同
    案被告呂志鴻、吳志偉、楊士誼於偵查中之供詞均相符合，
    並有證人梁木榕於偵查中之證詞足按（有關調班及分派查緝
    勤務部分），復有臺灣板橋地方法院檢察署九十五年度偵字
    第五五二四號甲○○等三人賭博案件全卷內所附之「調查筆
    錄」、「扣押物品目錄表」、「搜索扣押筆錄」等公文書可
    資證明，復有扣案之象棋一副、骰子三顆、賭資二千七百元
    可資佐證。被告之自白與事實相符，本件事證明確，犯行堪
    以認定，應依法論科。
二、按被告以假賭博讓警員查緝以充業績，並由共犯楊士誼等人
    將查獲賭博案件之不實內容登載在職務上所掌管之「調查筆
    錄」、「扣押物品目錄表」、「搜索扣押筆錄」等公文書內
    ，自足生損害於警員執行職務之正確、誠信及公正性。核被
    告所為均係犯刑法第二百十六條、第二百十三條之行使公務
    員登載不實事項於公文書罪。被告於公務員登載不實事項於
    公文書罪後，復持以行使，登載不實公文書之低度行為，為
    行使登載不實公文書之高度行為所吸收，不另論罪。次按被
    告行為後，刑法於九十四年二月二日修正公布，於九十五年
    七月一日施行，修正後刑法第二十八條雖將舊法之「實施」
    修正為「實行」。其中「實施」一語，涵蓋陰謀、預備、著
    手及實行之概念在內，其範圍較廣；而「實行」則著重於直
    接從事構成犯罪事實之行為，其範圍較狹；二者之意義及範
    圍固有不同，但對於本件被告、王郁粟、李進財、「老大」
    、「巫婆」、呂志鴻、楊士誼及吳志偉等人間，就上開公務
    員登載不實事項於公文書罪之情形，互有犯意之聯絡及行為
    之分擔，均為共同正犯，故刑法第二十八條之修正內容，對
    於被告二人並無「有利或不利」之影響。又按被告行為時之
    刑法第三十一條第一項規定：「因身分或其他特定關係成立
    之罪，其共同實施或教唆幫助者，雖無特定關係，仍以共犯
    論。」，修正後之刑法第三十一條第一項規定：「因身分或
    其他特定關係成立之罪，其共同實行、教唆或幫助者，雖無
    特定關係，仍以正犯或共犯論。但得減輕其刑。」，被告雖
    無公務員之身分，但與共犯楊士誼、吳志偉等公務員共同為
    上開行使公務員登載不實事項於公文書罪行，依修正前後刑
    法之規定，均應認為共犯，惟修正後刑法第三十一條第一項
    就無身分之共犯規定，增列得減輕其刑之規定，經比較結果
    ，自以修正後之刑法共犯之規定有利於被告，依同法第二條
    第一項但書之規定，應依修正後刑法第三十一條第一項之規
    定論以共犯，並減輕其刑。另按修正後刑法第四十七條雖將
    舊刑法修正限制為受徒刑之執行完畢，或一部之執行而赦免
    後，五年以內「故意」再犯有期徒刑以上之罪者，始成立累
    犯。但上述新舊法之規定，對於本件被告「故意」犯上揭偽
    造文書罪，亦無所謂「有利或不利」之情形。綜上全部罪刑
    之結果而為比較，以適用修正後刑法第三十一條第一項之規
    定有利於被告，因刑法共同正犯、累犯之規定修正均無不利
    於被告，但就比較之結果，須為整體之適用，不能割裂分別
    適用各該有利於行為人之法律，此即法律變更之比較適用所
    應遵守之「罪刑綜合比較原則」及「擇用整體性原則」（參
    照最高法院二十四年上字第四六三四號判例、同院二十七年
    上字第二六一五號判例，及最高法院九十五年第八次刑事庭
    會議決議），是共同正犯、累犯均應適用修正後刑法之規定
    ；被告曾於八十三年三月間因違反肅清煙毒條例案件，經本
    院以八十三年度訴字第五二六號判決判處有期徒刑三年六月
    確定，執行至八十四年十二月二十九日縮短刑期假釋出監，
    又於假釋期間內之八十六年一月間，再因違反肅清煙毒條例
    案件，經原審法院以八十六年訴字第七八三號判決判處有期
    徒刑三年八月確定，上揭假釋並經撤銷，接續執行至九十二
    年十一月八日縮刑期滿執行完畢，此有臺灣高等法院被告前
    案紀錄表一份在卷可稽，被告於五年以內故意再犯本件最重
    本刑為有期徒刑以上之罪，應依修正後刑法第四十七條第一
    項之規定，論以累犯，並加重其刑，且先加後減之。原審對
    被告論罪科刑，固非無見，惟查：被告之行為符合中華民國
    96年罪犯減刑條例之規定，原審漏未審酌，被告上訴請求輕
    判，固無理由，原判決既有可議，自應由本院撤銷改判。爰
    審酌被告有違反肅清煙毒條例案件等多數前科，素行不良，
    因經濟困頓，為求得少許之報酬，竟同意設假賭博案件，供
    共犯楊士誼等公務人員，報取績效，與該等公務員將假案登
    載於上揭公文書內，所為已經造成警員執行職務之正確、誠
    信及公正性之損害，並使公務員養成不良風氣，被告於犯罪
    後已經坦承犯罪，知所悔改，態度良好等一切情狀，量處如
    主文所示之刑，並予以減刑。末查象棋一副、骰子三顆、賭
    資二千七百元，為供犯罪所用之物，為共犯「巫婆」所有，
    業據被告等供明有卷，雖均於原審法院九十五年度簡字第二
    二○三號賭博案件判決內宣告沒收，經確定後，已於九十五
    年八月七日以臺灣板橋地方法院檢察署九十五年罰執字五三
    七號執行結案，惟沒收之執行完畢與沒收物之不存在，並非
    一事，因之犯罪依法必須沒收之物，雖已於判決確定諭知沒
    收，並已執行完畢後，仍應予以宣告沒收（有最高法院九十
    二年度台上字第六一五五號、九十四年度台上字第一○一七
    號判決足供參照），爰依刑法第三十八條第一項第二款之規
    定宣告沒收之。
據上論斷，應依刑事訴訟法第369條第1項前段、第364條、第273
條之1第1項、第299條第1項前段，刑法第2條第1項但書、第28條
、第31條第1項、第213條、第216條、第47條第1項、第38條第1
項第2 款，判決如主文。
本案經檢察官劉靜婉到庭執行職務。
中　　華　　民　　國　　96　　年　　9 　　月　　20　　日
       　　　　　 刑事第八庭審判長法　官　鄭文肅
                                  法　官　蔡光治
                                  法　官　陳貽男
以上正本證明與原本無異。
如不服本判決，應於收受送達後十日內向本院提出上訴書狀，其
未敘述上訴之理由者並得於提起上訴後十日內向本院補提理由書
（均須按他造當事人之人數附繕本）。
                                  書記官  王泰元
中　　華　　民　　國　　96　　年　　9 　　月　　20　　日
附錄本案論罪科刑法條全文：
中華民國刑法第216條
（行使偽造變造或登載不實之文書罪）
行使第210條至第215條之文書者，依偽造、變造文書或登載不實
事項或使登載不實事項之規定處斷。
中華民國刑法第213條
（公文書不實登載罪）
公務員明知為不實之事項，而登載於職務上所掌之公文書，足以
生損害於公眾或他人者，處1年以上7年以下有期徒刑。
